最高法院刑事判決　　　　　　九十六年度台上字第一五八二號
上　訴　人　台灣高等法院台中分院檢察官
上　訴　人
即　被　告　乙○○
被　　　告　甲○○
上列上訴人等因被告等強盜案件，不服台灣高等法院台中分院中
華民國九十五年十二月二十六日第二審判決（九十五年度上訴字
第二四五三號，起訴案號：台灣苗栗地方法院檢察署九十五年度
偵字第二六○四、三○五八、三一三一、二八七五號），提起上
訴，本院判決如下：
    主  文
原判決撤銷，發回台灣高等法院台中分院。
    理  由
本件原判決撤銷第一審之科刑判決，改判仍依刑法修正前關於牽
連犯、連續犯之規定，論處甲○○成年人對少年共同連續犯攜帶
兇器強盜罪刑。乙○○共同連續犯攜帶兇器強盜罪刑（累犯），
固非無見。
惟按：(一)修正前刑法第五十五條後段規定「犯一罪而其方法或結
果之行為犯他罪者」之牽連犯，係指行為者意念中祇欲犯某罪，
而其犯罪方法，或其犯罪之結果，另犯他罪名者而言。而行為人
所犯數行為之間，有無牽連關係，除參酌行為人主觀的犯意，尚
應審酌行為時客觀的事實為斷，亦即上開數行為之間，除有犯意
之連貫外，尚以客觀上有一行為為他犯罪之必要方法，或一行為
為犯他罪之當然結果，始有牽連關係之可言。本件原判決認定上
訴人即被告乙○○與被告甲○○於民國九十五年五月十日凌晨某
時許，共騎機車至台中縣豐原市○○里○○路二十六號前，由甲
○○持末端已磨尖、客觀上足為兇器湯匙一支（未扣案），共同
竊取陳春月所有之GW2—316號重型機車一輛，旋共同騎至台中市
○區○○里○○路一三二之一號之7-11便利超商，由乙○○在該
超商對面把風接應，甲○○則頭戴半罩式安全帽、持武士刀搶得
店員之現金新台幣（下同）一萬零三百四十一元。同日二時十四
分許共騎該贓車至台中市○○路○段六十六號之7-11便利超商，
以同一手法搶店員林漢文將所管領收銀機內之現金一千餘元及香
菸、口香糖、吸管。甲○○又於九十五年五月凌晨五時四十分許
，在苗栗縣三義鄉○○路之站前華夏旁，準備強盜附近之超商時
，見洪宏政在附近走動，恐強盜時遭目擊，竟持武士刀，作勢揮
向洪宏政予以驅離，致洪宏政心生畏懼，而犯有刑法第三百二十
一條第一項第三款之攜帶兇器竊盜罪、第三百三十條第一項之攜
帶兇器強盜罪、第三百零五條之恐嚇危害安全罪，並以上開竊盜
罪、恐嚇危害安全罪與加重強盜罪之間，具有修正前刑法第五十
五條後段之適用等情。但乙○○與甲○○竊盜機車，無非用為強
盜之交通工具；而甲○○之恐嚇行為，旨在免於強盜犯行為人目
睹，該二行為與強盜之間，如何具有密切而必要之關聯而有牽連
犯規定之適用，未見原判決細加說明論述，遽依該規定論斷，自
有理由欠備之違誤。(二)原判決認定乙○○與甲○○持末端已磨尖
、客觀上足為兇器湯匙一支（未扣案），共同竊取機車，而論以
攜帶兇器竊盜之加重竊盜罪。但甲○○於警詢供承：其係以湯匙
作成鑰匙竊取GW2—316機車（見二六○四號偵查卷第一九頁）；
如上開供述屬實，則上開以湯匙作成之鑰匙，是否足為兇器，已
非無疑。且甲○○於偵查中又供陳：竊取GW2—316機車時，係因
車上鑰匙並未取下之故等語（見同上卷第一四七頁），前後不一
，致事實欠明，尚難資為判斷其適用法律當否之依據，而有調查
審認之必要。檢察官及乙○○上訴意旨指摘原判決不當，尚非全
無理由，應認有撤銷發回更審之原因。
據上論結，應依刑事訴訟法第三百九十七條、第四百零一條，判
決如主文。
中　　華　　民　　國　九十六　年　　三　　月　二十八　日
                      最高法院刑事第四庭
                          審判長法官  洪　明　輝
                                法官  黃　一　鑫
                                法官  林　秀　夫
                                法官  徐　昌　錦
                                法官  張　清　埤
      本件正本證明與原本無異
                                      書  記  官
中　　華　　民　　國　九十六　年    四  　月　  三    日
                                                      v
